【裁判字號】    97,消債抗,27
【裁判日期】    970820
【裁判案由】    聲請更生程序
【裁判全文】
臺灣高雄地方法院民事裁定          97年度消債抗字第27號
抗  告  人  甲○○
上列抗告人因消費者債務清理條例聲請保全處分事件，抗告人對
於民國97年5月20日本院97年度審消債更字第453號裁定提起抗告
，本院裁定如下：
    主  文
抗告駁回。
抗告程序費用新臺幣壹仟元由抗告人負擔。
    理  由
一、抗告意旨略以：原裁定以抗告人目前僅有薪資所得，則並無
    以保全處分限制債權人行使債權之緊急或必要性為由，並依
    消費者債務清理條例第48條第 2項之規定，駁回抗告人保全
    處分之聲請。然上開條文僅規定「法院裁定開始更生程序後
    ，對於債務人不得開始或繼續訴訟及強制執行程序。但有擔
    保或有優先權之債權，不在此限。」是更生程序開始後，債
    權人得否行使權利，係取決債權人之屬性是否有擔保或優先
    權，而非取決於原裁定所認是否有緊急或必要之情形。而抗
    告人聲請保全處分之對象係無擔保、無優先債權人，且所欲
    保全者，亦為無擔保、無優先之債務。是原裁定疏未就消費
    者債務清理條例第19條之規定，在於防杜於聲請裁定更生期
    間財產之減少，以維持債權人間之公平受償，暨使聲請人獲
    有重生機會之立法目的，其認事用法係屬有誤等語，並聲明
    ：原裁定廢棄，並改為准許抗告人保全處分聲請事項之裁定
    。
二、按法院裁定開始更生程序後，對於債務人不得開始或繼續訴
    訟及強制執行程序。但有擔保或有優先權之債權，不在此限
    ，消費者債務清理條例第48條第 2項定有明文。是法院裁定
    開始更生後，無擔保及無優先權之債權人對於債務人不得開
    始或繼續訴訟或強制執行程序，惟於法院裁定准予更生程序
    前，則依同條例第19條第1項之規定，得因利害關係人之聲
    請或依職權，以裁定為下列保全處分：一債務人財產之保全
    處分；二債務人履行債務及債權人對於債務人行使債權之限
    制；三對於債務人財產強制執行程序之停止；四受益人或轉
    得人財產之保全處分；五其他必要之保全處分。此規定之立
    法目的，乃在於維持債權人間之公平受償及使債務人有重建
    更生之機會。是以，法院是否裁定准許保全處分，必須斟酌
    保全處分是否有助於債權人公平受償或債務人重建更生機會
    等目的之達成，若無助於上開目的之達成，即無准許保全處
    分之理由。
三、經查，本件抗告人於法院裁定准予更生程序前，向法院聲請
    就債權人對於債務人行使債權之限制，法院自得斟酌保全處
    分是否有助於債權人公平受償或債務人重建更生機會等目的
    之達成，而為准否保全處分之裁定，是抗告人謂原裁定不得
    於更生程序開始前，就抗告人保全處分之聲請為有無必要之
    判斷，顯有誤會。又抗告人並未陳明有何強制執行事件進行
    中，亦未釋明於本院裁定准予更生程序前有何緊急或必要情
    形。且縱本件抗告人之債權人對於抗告人之薪資債權為強制
    執行程序，執行實務亦僅限於執行抗告人每月得支領之各項
    薪資之 1/3範圍內，尚不足影響抗告人所需之必要生活費用
    支出。且更生程序主要係以法院裁定開始更生程序後之薪資
    、執行業務所得及其他固定收入作為更生方案之清償來源，
    則於法院裁定開始更生程序前，抗告人之債權人行使權利及
    前揭執行程序之繼續，顯然並無礙於嗣後抗告人更生程序之
    進行及更生目的之達成，是本院裁定開始更生程序前，並無
    限制債權人對於聲請人薪資債權強制執行及其他行使債權行
    為之必要。從而，原審駁回抗告人保全處分之聲請，洵屬有
    據。本件抗告為無理由，應予駁回。
四、據上論結，本件抗告為無理由，依消費者債務清理條例第15
    條，民事訴訟法第495 條之1 第1 項、第449 條第1項 、第
    78條，裁定如主文。
中    華    民    國    97    年    8     月    20    日
                   民事鳳山分庭審判長法  官  楊富強
                                     法  官  劉建利
                                     法  官  何悅芳
以上正本證明與原本無異。
本裁定不得再抗告。
中    華    民    國      97    年    8    月   20    日
                                     書記官  胡淑芳


司法院資訊處製作；財團法人民間司法改革基金會備份。
